臺灣臺北地方法院刑事判決　　　　　　 100年度易字第1531號
公　訴　人　臺灣臺北地方法院檢察署檢察官
被　　　告　陳明寬
上列被告因妨害名譽案件，經檢察官提起公訴（100 年度偵字第
10780 號），本院判決如下：
    主  文
陳明寬犯公然侮辱罪，處拘役貳拾伍日，如易科罰金，以新臺幣
壹仟元折算壹日。
    事  實
一、陳明寬前為鄭海輪提出民事訴訟，請求交付機器（本院99年
    度訴字第3833號民事事件），嗣民國99年12月9 日上午9 時
    40分許，陳明寬與鄭海輪之訴訟代理人王冠儀在本院民事第
    26法庭進行公開辯論，其竟於在場多數人及不特定人均得以
    共見共聞之民事公開法庭上，以「黑道請來的婊子」之言詞
    公然侮辱王冠儀。經王冠儀向檢察官提出告訴後，查知上情
    。
二、案經王冠儀訴由臺灣臺北地方法院檢察署檢察官偵查起訴。
    理  由
壹、證據能力部分：
    按被告以外之人於偵查中向檢察官所為之陳述，除顯有不可
    信之情況者外，得為證據，刑事訴訟法第159 條之1 第2 項
    定有明文，本案證人即告訴人王冠儀於檢察官訊問時所為之
    證述，業經其於證述前具結，亦無證據顯示檢察官在偵查時
    有不法取供之情形，且據證人做成證據之外部情狀，亦無證
    據顯示上開證述有顯不可信之情況，揆諸首揭說明，證人於
    偵查中之證述應有證據能力。至於被告雖表示不同意以告訴
    人於偵查中所為陳述作為本案之證據，惟其未能釋明告訴人
    於偵查中證述時之外部狀況，有何顯不可信之情況，僅空言
    稱不同意引用告訴人偵查中證述為本案之證據，自不足採。
貳、實體部分：
一、訊據被告陳明寬固坦承於上開時間、地點有陳述稱：「黑道
    請來的婊子」之話語，惟矢口否認有何公然侮辱犯行。辯稱
    ：伊有說過這些話，但不是在罵告訴人，伊說「黑道」是指
    該民事案件之原告，但是「婊子」並不是指告訴人，而是伊
    在對整個社會環境的法律體制發牢騷，才罵那是婊子云云。
    經查：
  (一)被告有於前開時間、地點，出言聲稱「我今天被黑道押到那
    ，請的是一個婊子來開庭」、「黑道請一個女孩子來開庭」
    等話語之事實，業經證人即告訴人王冠儀於偵查中證述明確
    （見100 年度發查字第903 號案卷第28頁），且經本院當庭
    勘驗本院99年度訴字第3833號99年12月9 日法庭錄音光碟確
    認屬實（見本院卷第21頁反面），復為被告所不爭執，故此
    部分之事實應堪以認定。
  (二)被告固以上揭情詞置辨，惟其於開次開庭時業已明確指稱「
    黑道請婊子來開庭」，又本院於準備程序中訊以：「所謂黑
    道是指何人？」，被告答稱：「是該案原告。」，則由其所
    陳述之詞義觀之，其所稱「婊子」當指於該案中代表原告出
    庭之訴訟代理人即告訴人，絕無其他解釋之可能；且本院當
    庭勘驗上開錄音光碟，被告與告訴人先前係先在庭上，就該
    案訴訟之系爭事實你一言我一語互為爭執後，被告始出言稱
    「黑道請婊子來開庭」，經法官表示其行為業已涉及對告訴
    人人身攻擊，出言制止被告後，被告復當庭揚言稱：「要告
    去告！」，復再一次出言稱「黑道請一個女孩子來開庭。」
    云云，更足見被告自始即以告訴人為辱罵之對象，且經法官
    告知並制止以後，更無停止之意思，執意持續為之，至為灼
    明。另倘若被告所辯可採，則所有人均可隨意辱罵他人，再
    推稱「只是喃喃自語」、「自己發牢騷」云云，即可脫免公
    然侮辱之刑責，益見其所述殊無足採。被告嗣後陳稱伊沒有
    罵告訴人，是告訴人自己要對號入座云云，顯係卸責之詞，
    並不足採信。
  (三)再查，被告以「黑道請的婊子」等話語辱罵告訴人，業如前
    述，而「黑道」一詞有指摘對方從事集團性犯罪之意思，「
    婊子」在我國社會文化中係泛用於指摘女性行為不檢，二者
    均而可連結至特定負面形象，為具有一般智識程度、社會經
    驗之成年人均知悉之通念，並無疑義，另被告係在民事公開
    法庭上出言辱罵告訴人，當時在場者至少有法官、通譯、書
    記官、被告、告訴人，則被告當時係在不特定人或多數人得
    共見共聞之情狀下侮辱告訴人，並無疑義，至於其一再指陳
    ：告訴人本來沒有發現伊罵她，是法官要告訴人提出告訴，
    告訴人才說要告她云云，然經本院勘驗上開錄音光碟，當時
    係被告辱罵告訴人，法官始出言制止被告繼續此一行為，且
    其在多數人與不特定人均可共聞狀態下侮辱告訴人之事實，
    既屬明確，無論告訴人最初有無聽清楚被告辱罵之內容，均
    不影響其公然侮辱人之事實，故被告此部分辯解亦不足採。
    被告係具有一般智識程度之成年男子，其自當知悉在不特定
    人得共見共聞之場所以上開言語辱罵告訴人，具貶損告訴人
    人格之涵意，並足使告訴人心生不快、受辱之感覺，仍決意
    為上開行為，足見被告當時係以此種方式表達其對於告訴人
    不屑、輕蔑之意思，並意圖貶損告訴人人格，至為灼明。
  (四)另按刑法第309 條所稱「侮辱」及第310 條所稱「誹謗」之
    區別，一般以為，前者係未指定具體事實，而僅為抽象之謾
    罵；後者則係對於具體之事實，有所指摘，而損及他人名譽
    者，稱之誹謗。被告上開言詞中雖提及告訴人為「黑道請的
    婊子」，惟並未具體指摘告訴人如何參與犯罪集團或有何行
    為不檢之情事，則其行為應屬抽象使用「黑道」、「婊子」
    等具有負面意涵之言語辱罵告訴人，仍屬刑法第309 條公然
    侮辱之範疇，併予說明。
  (五)綜上所述，本案事證明確，被告所為上開犯行業經證明，至
    其所辯則不足採信，應予依法論科。
二、核被告所為，係犯刑法第309 條第1 項之公然侮辱罪。爰審
    酌被告僅因對告訴人不滿，竟即在不特定多數人可共見共聞
    之公開法庭上口出惡言辱罵告訴人，其不思身處莊嚴之法庭
    ，仍漠視他人名譽權，恣意妄為，造成告訴人精神上之傷害
    ，其行為可議，且被告犯後未賠償彌補告訴人所受損害，且
    否認犯行，更於本院準備程序時，聲稱「是法官叫告訴人告
    我」，未能深切反省本案訟爭實際上係其行為所造成，反責
    怪依法行使職務之法官，絲毫未見悔改之意思，並念及被告
    無犯罪前科，素行尚佳，及衡諸本案犯罪情節及告訴人受損
    害之程度等一切情狀，量處被告如主文所示之刑，並依刑法
    第41條第1項 前段規定，諭知如主文所示之易科罰金折算標
    準，以資懲警。
據上論斷，應依刑事訴訟法第284 條之1 、第299 條第1 項前段
，刑法第309 條第1 項、第41條第1 項前段、刑法施行法第1 條
之1 ，判決如主文。
本案經檢察官文家倩到庭執行職務
中    華    民    國    100   年    8     月    12    日
                  刑事第十八庭  法  官  陳思帆
上正本證明與原本無異。
如不服本判決應於收受送達後10日內向本院提出上訴書狀，並應
敘述具體理由；其未敘述上訴理由者，應於上訴期間屆滿後20日
內向本院補提理由書（均須按他造當事人之人數附繕本）「切勿
逕送上級法院」。告訴人或被害人如對於本判決不服者，應具備
理由請求檢察官上訴，其上訴期間之計算係以檢察官收受判決正
本之日期為準。
                                書記官  林素霜
中    華    民    國    100   年    8     月    15    日
附錄本案論罪科刑所適用之法條：
中華民國刑法第309條
公然侮辱人者，處拘役或3 百元以下罰金。
以強暴犯前項之罪者，處1 年以下有期徒刑、拘役或5 百元以下
罰金。
刑法施行法第1條之1
中華民國94年1 月7 日刑法修正施行後，刑法分則編所定罰金之
貨幣單位為新臺幣。
94年1 月7 日刑法修正時，刑法分則編未修正之條文定有罰金者
，自94年1 月7 日刑法修正施行後，就其所定數額提高為30倍。
但72年6 月26日至94年1 月7 日新增或修正之條文，就其所定數
額提高為3 倍。